【裁判字號】    98,毒抗,411
【裁判日期】    981029
【裁判案由】    毒品危害防制條例
【裁判全文】
臺灣高等法院刑事裁定                 98年度毒抗字第411號
抗  告  人
即  被  告  甲○○
上列抗告人因毒品危害防制條例案件，不服臺灣基隆地方法院98
年度毒聲字第202號，中華民國98年9月17日裁定（聲請案號：98
年度聲戒字第18號、98年度毒偵緝字第65、76號、98年度毒偵字
第1398號），提起抗告，本院裁定如下：
    主  文
抗告駁回。
    理  由
一、原裁定略以：抗告人即被告甲○○前因施用毒品，經裁定送
    臺灣基隆看守所附設勒戒處所觀察、勒戒後，認有繼續施用
    毒品之傾向，有該所出具之有無繼續施用毒品傾向證明書等
    件在卷可稽，因准檢察官之聲請，爰依毒品危害防制條例第
    20條第2項規定，裁定令入戒治處所施以強制戒治等語。
二、抗告意旨略謂：原法院認定被告是否有繼續施用毒品傾向之
    標準，其中人格特質之評估，因同時參考毒品犯罪相關司法
    紀錄、其他犯罪相關紀錄等前科紀錄，顯與刑法第84條之時
    效規定的精神未合，亦未衡酌毒品危害防制條例第23條區分
    5年後再犯、5年內再犯之用意，何況，被告對於先前之犯行
    均已受有制裁，實不應屢將前案紀錄列入評估。懇請併考量
    被告前因腦溢血導致半身不遂，日常生活難以自理，均需賴
    旁人協助等情，准予將原裁定撤銷云云。
三、本院認為：
  (一)按有無繼續施用毒品傾向之評估標準，並非完全以受勒戒人
    勒戒後之結果為準，勒戒前之各種情況，仍應作為評估之依
    據。而依勒戒處所評分說明手冊規定，係以人格特質、臨床
    徵候及環境相關因素三項合併計算分數：(1)、分數100分至
    71分，判定為有繼續施用毒品傾向。(2)、50分至0分判定為
    無繼續施用毒品傾向。(3)、70分至51分間判定有繼續施用毒
    品傾向之原則為有下列各項之一者：1.缺乏病識感或戒治動
    機者。2.第一級毒品使用者。3.有煙毒前科者。4.有礙家庭
    、社會和諧與安寧者。若無以上各項之一，惟判定者認為個
    案「有繼續施用毒品傾向」者，應在「有無繼續施用毒品傾
    向證明書」詳細說明欄內載明，並於綜合判斷項下勾選「有
    繼續施用毒品傾向」。判定者判定人格特質、臨床徵候及環
    境相關因素合計三項分數，固係供為判定者判定「有無繼續
    施用毒品傾向」之審酌標準，但非唯一標準。綜合評分者，
    應根據臨床實務，有具體事證，認為個案「有繼續施用毒品
    傾向」者，以綜合評分者所評估為準，有「有無繼續施用毒
    品傾向」評估標準、評分說明手冊可按，足見該評估標準已
    具相當之客觀標準，合先敘明。
  (二)本件被告此次執行觀察、勒戒結果，認有繼續施用毒品之傾
    向，此有臺灣臺北看守所附設勒戒處所出具之「有無繼續施
    用毒品傾向證明書」及「有無繼續施用毒品傾向評估標準紀
    錄表」各一紙附卷可稽。而依上揭「有無繼續施用毒品傾向
    評估標準紀錄表」所載，被告在(1)人格特質之評估上，記載
    有關被告有6筆毒品犯罪相關司法紀錄（60分）、3筆其他犯
    罪相關紀錄（6分），計66分。(2)臨床徵候方面，使用期間
    超過1年（10分），合計10分。(3)環境相關因素方面，支持
    系統中有出身破碎家庭之情形（2分）合計2分。總得分為78
    分。而醫師更在「有無繼續施用毒品傾向證明書」綜合判斷
    項下勾選「有繼續施用毒品傾向」，並於說明欄內註記：「
    多次施用毒品、缺乏戒癮動機」等語。足徵該勒戒處所綜合
    評分者係依個案之臨床實務及具體事證，判定被告「有繼續
    施用毒品傾向」，揆諸上得開說明，得認被告有繼續施用毒
    品傾向。雖被告辯稱上開評估標準不應考量前案紀錄云云，
    然衡酌其前科紀錄等人格特質，僅係供醫師判斷有無戒癮動
    機的參考之一，並非認定有無繼續施用毒品傾向之唯一標準
    。此外，縱認為「有無繼續施用毒品傾向評估標準」有檢討
    修正之必要，亦屬行政院衛生署之權限範圍，要非法院所得
    介入審究。因認被告此部分所陳，容有誤解。至於被告是否
    半身不遂，日常生活難以自理一節，核屬命強制戒治之後的
    執行問題，與應否命強制戒治之判斷無涉。
 (三)綜上，本件抗告人之毒癮既未完全戒斷，自有施以強制戒治
    之必要。因認本件抗告為無理由，應予駁回。
據上論斷，應依刑事訴訟法第412條，裁定如主文。
中    華    民    國    98    年    10    月    29    日
                  刑事第二庭審判長法  官  洪光燦
                                  法  官  李麗玲
                                  法  官  林恆吉
以上正本證明與原本無異。
不得再抗告。
                                  書記官  陳盈璇
中    華    民    國    98    年    10    月    30    日


司法院資訊處製作；財團法人民間司法改革基金會備份。
